臺灣高等法院刑事裁定
110年度毒抗字第981號
抗  告  人
即  被  告  黃志中


上列抗告人即被告因違反毒品危害防制條例案件，不服臺灣桃園
地方法院110年度毒聲字第656號，中華民國110年5月25日裁定（
聲請案號：臺灣桃園地方檢察署109年度毒偵字第3988號、110年
度聲觀字第207號），提起抗告，本院裁定如下：
    主  文
抗告駁回。                                             
    理  由
一、原裁定以：聲請意旨略稱抗告人即被告黃志中基於施用第二
    級毒品甲基安非他命之犯意，於民國109年5月8日晚間7時許
    ，在桃園市龍潭區某友人住處，以燒烤鋁箔紙之方式，施用
    甲基安非他命1次。其經臺灣桃園地方檢察署（下稱桃園地
    檢署）檢察官傳喚，無故未到庭，且另涉犯侵占罪現由同署
    檢察官偵辦中，嗣後有入監執行之虞，爰依法聲請裁定將抗
    告人送勒戒處所觀察、勒戒等語。查抗告人於上開時、地施
    用甲基安非他命犯行，業據其於警詢及偵查中坦承不諱，且
    其為警查獲後所採集之尿液檢體，經送臺灣檢驗科技股份有
    限公司以酵素免疫分析法為初步檢驗、並以氣相層析質譜儀
    分析法為確認檢驗後，呈安非他命、甲基安非他命陽性反應
    ，有桃園市政府警察局龍潭分局被採尿人尿液暨毒品真實姓
    名與編號對照表、臺灣檢驗科技股份有限公司濫用藥物檢驗
    報告在卷可參。是抗告人上開任意性自白與事實相符，足堪
    採信，其施用第二級毒品犯行，已堪認定。又其曾因施用毒
    品案件，經原審法院以91年度毒聲字第3560號、92年度毒聲
    字第2495號裁定送觀察、勒戒及強制戒治（嗣於93年1月9日
    因法律修正報結而停止執行強制戒治，原裁定誤載為「於92
    年12月25日因借提返還原所出監」，應予更正），是其上開
    施用毒品犯行，距其強制戒治執行完畢釋放後已逾3年。檢
    察官衡量抗告人經檢察官傳喚，無故未到庭，無從為後續個
    案轉借戒癮治療評估等事宜之緩起訴處分程序，且抗告人另
    涉犯侵占罪，現由檢察官偵辦中，日後有入監執行之虞，因
    認不宜對抗告人採取社區式戒癮治療，遂以抗告人之自白及
    前揭濫用藥物檢驗報告檢驗結果，向原審法院聲請對抗告人
    裁定送觀察、勒戒，此乃檢察官職權之行使，程序亦無違法
    或不當之處等語。因而准許檢察官之聲請，裁定將抗告人送
    勒戒處所觀察、勒戒，其期間不得逾2月。經核於法並無不
    合。
二、抗告意旨略以：抗告人於110年2月26日至同年4月26日在監
    執行竊盜案件，而檢察官於同年3月中旬視訊抗告人時，告
    知抗告人已被裁定送觀察、勒戒後，將抗告人所犯數件施用
    第二級毒品案件一併訊問，抗告人均坦認不諱，最後並向檢
    察官提出戒癮治療之聲請，同時表示上開竊盜案件執行完畢
    後，會邊工作邊等候另案侵占之判決確定後依法易科罰金執
    行完畢，檢察官當時表示同意，准予戒癮治療，並稱將於同
    年6、7月間傳喚抗告人接受戒癮治療轉介評估等緩起訴處分
    程序，期間如另案開庭、判決、易科罰金執行完畢，可將執
    畢證明文件傳真予承辦檢察官云云。
三、惟查：
　㈠毒品危害防制條例所規定之「觀察、勒戒」程序，係針對受
    處分人所為保安處分，目的在戒除行為人施用毒品身癮及心
    癮，以達教化與治療之目的，其立法意旨在幫助施用毒品者
    戒毒，性質上為一療程，而非懲罰，並屬強制規定，除檢察
    官審酌個案情形，依同條例第24條第1項為附命完成戒癮治
    療之緩起訴處分外，凡經檢察官聲請法院裁定將被告送勒戒
    處所觀察、勒戒者，法院僅得就其聲請審查被告是否有施用
    毒品之行為，以及被告是否為「初犯」或為觀察、勒戒、強
    制治療執行完畢後「3年內再犯」而為准駁之裁定，並無自
    由斟酌以其他方式替代或得以其他原因免予執行之權。而所
    謂「緩起訴之戒癮治療」，係由檢察官審酌個案情形，依毒
    品危害防制條例第24條規定，改以緩起訴處分方式轉介毒品
    施用者前往醫療院所治療。惟是否給予被告為附命完成戒癮
    治療之緩起訴處分，事屬刑事訴訟法第253條之1第1項及第2
    53條之2第1項第6款特別賦予檢察官之職權，非法院所得審
    酌，被告亦無聲請檢察官為緩起訴之權利。法院原則上應尊
    重檢察官職權之行使，僅就檢察官之判斷有違背法令、事實
    認定有誤或其他裁量重大明顯瑕疵等事項，予以有限之低密
    度審查。
　㈡又毒品戒癮治療實施辦法及完成治療認定標準第2條第2項規
    定：「被告有下列情事之一時，不適合為附命完成戒癮治療
    之緩起訴處分。但無礙其完成戒癮治療之期程者，不在此限
    ：一、緩起訴處分前，因故意犯他罪，經檢察官提起公訴或
    判決有罪確定。二、緩起訴處分前，另案撤銷假釋，等待入
    監服刑。三、緩起訴處分前，另案羈押或執行有期徒刑。」
    ，其第7條、第8條、第9條復明定戒癮治療之期程以連續1年
    為限，治療前應由治療機構評估及視需要進行相關檢驗、檢
    查，於戒癮治療期程屆滿後，治療機構應對接受戒癮治療者
    進行尿液毒品與其代謝物檢驗及毛髮毒品殘留檢驗，若有該
    認定標準第12條所定無故未依指定時間接受藥物、心理治療
    等情形，應視為未完成戒癮治療，得撤銷緩起訴處分。足見
    接受戒癮治療為一連續之期程，時間以1年為限，接受戒癮
    治療者並應配合依指定時間接受藥物或心理治療，暨接受相
    關評估及檢驗，若未能依規定及指定時間接受治療，即可能
    遭撤銷緩起訴處分。是倘於緩起訴處分前因故意另犯他罪，
    經提起公訴、判決有罪確定、撤銷假釋等待入監、執行羈押
    或執行有期徒刑中，因均有礙於前述完成戒癮治療之期程，
    故原則上應認不適合為附命完成戒癮治療之緩起訴處分。然
    上開毒品戒癮治療實施辦法及完成治療認定標準第2條第2項
    所列3款情形，僅供檢察官裁量之參考，非僅限於上述3款情
    形之一，檢察官始得向法院聲請裁定送觀察、勒戒，亦非謂
    凡無上述3款情事者，檢察官即應為附命完成戒癮治療之緩
    起訴處分。
　㈢抗告人因本案施用毒品犯行，經桃園地檢署檢察官於109年9
    月4日以遠距視訊方式訊問當時在監之抗告人後，復傳喚抗
    告人應於110年1月22日到庭確認參與戒癮治療資格，惟抗告
    人經合法傳喚，無正當理由於該期日不到場應訊，卷內復查
    無抗告人之電話號碼可供聯繫，此有抗告人警詢筆錄、桃園
    地檢署點名單、訊問筆錄、辦案進行單、送達證書等附卷可
    稽。又抗告人因竊盜案件，經原審法院於109年11月17日以1
    09年度壢簡字第1594號判處有期徒刑2月（得易科罰金），
    並於110年1月6日確定，嗣於同年2月27日入監執行，於同年
    4月26日執行完畢；另因竊盜案件，經桃園地檢署檢察官以1
    09年度偵字第20529號提起公訴，現由原審法院審理中（110
    年度易字第412號）；復因侵占案件，經桃園地檢署檢察官
    以110年度偵字第6075號偵查中；另因侵占案件，經同署檢
    察官以110年度偵字第11343號聲請簡易判決處刑，現繫屬於
    原審法院（110年度壢簡字第739號）等情，亦有卷附本院被
    告前案紀錄表可按，足見其有上開毒品戒癮治療實施辦法及
    完成治療認定標準第2條第2項第1款所列情事。檢察官於110
    年2月24日聲請書內亦已載敘：抗告人雖在法務部○○○○○○○執
    行時經桃園地檢署以遠距訊問，表明尚有竊盜案件經法院判
    處有期徒刑2月確定，如得易科罰金，將繳納罰金，有參與
    戒癮治療之意願等語，惟其出監後經同署檢察官傳喚，無故
    未到庭，又無電話可供聯絡，且上開竊盜案件尚未執行，另
    涉犯侵占罪（110年度偵字第6075號）現由同署檢察官偵查
    中，是其嗣後有入監執行之虞，無從為後續個案轉介及戒癮
    治療評估等事宜之緩起訴程序等節（見原審卷一第7頁），
    顯見檢察官已斟酌抗告人個案情形及卷內事證，認不宜對抗
    告人為附命完成戒癮治療之緩起訴處分，乃向法院聲請裁准
    觀察、勒戒，以達戒癮治療之目的，此實屬檢察官依法行使
    裁量權之範疇，難謂其判斷有違背法令、事實認定有誤或其
    他裁量重大明顯瑕疵等情事，法院自應予尊重，尚無自由斟
    酌以其他方式替代之權。抗告意旨所陳，係抗告人於原審裁
    定觀察、勒戒後，因另案施用毒品犯行，經檢察官偵查之情
    形，核與檢察官就本案聲請觀察、勒戒之合法性判斷無涉，
    抗告意旨徒憑己見，指摘原裁定不當，為無理 由，應予駁
    回。
據上論斷，應依刑事訴訟法第412條，裁定如主文。
中　　華　　民　　國　　110 　年　　7 　　月　　2 　　日
                  刑事第十六庭  審判長法　官  葉騰瑞
                                      法　官  廖紋妤
                                      法　官  陳芃宇
以上正本證明與原本無異。
不得再抗告。
                                      書記官  蘇佳賢
中　　華　　民　　國　　110 　年　　7 　　月　　2 　　日